【裁判字號】    97,財管,78
【裁判日期】    970529
【裁判案由】    選任遺產管理人
【裁判全文】
臺灣高雄地方法院民事裁定              97年度財管字第78號
聲  請  人  乙○○
上聲請人聲請對被繼承人甲○○選任遺產管理人事件，本院裁定
如下：
  主  文
選任楊譜諺律師為被繼承人甲○○（男，民國三十七年九月一日
生，身分證統一編號：Ｚ000000000號）之遺產管理人
。
程序費用新台幣壹仟元由被繼承人甲○○之遺產負擔。
  理  由
一、按「繼承開始時，繼承人之有無不明者，由親屬會議於一個
    月內選定遺產管理人，並將繼承開始及選定遺產管理人之事
    由，向法院報明。」、「無親屬會議或親屬會議未於前條所
    定期限內選定遺產管理人者，利害關係人或檢察官，得聲請
    法院選任遺產管理人，並由法院依前項規定為公示催告。」
    、又「先順序繼承人均拋棄其繼承權時，由次順序之繼承人
    繼承，其次順序之繼承人有無不明或第四順序之繼承人均拋
    棄其繼承權者，準用關於無人承認繼承之規定。」，民法第
    1177條、第1178條第2 項、第1176條第6 項分別定有明文。
二、聲請意旨略以：聲請人為被繼承人甲○○之債權人及抵押權
    人，前為清償票款強制執行事件，請求執行被繼承人甲○○
    名下不動產拍賣清償，並由聲請人於日前拍定在案。惟被繼
    承人於96年12月23日死亡，其繼承人均拋棄繼承權，而其親
    屬會議並未召開，亦無選任遺產管理人，致聲請人對上開遺
    產無法行使權利，為確保聲請人之權利，請依民法第1178條
    第2 項選任被繼承人之遺產管理人等語。
三、經查：
  (一)聲請人主張前揭事實，業據聲請人提出本院雄院高97繼協字
    第690 號函影本、被繼承人甲○○除戶戶籍謄本影本各1 份
    為證，並經本院依職權調取97年度繼字第690 號民事聲請拋
    棄繼承權卷宗核閱屬實。
  (二)揆諸首揭法條規定與說明，聲請人既對被繼承人甲○○有
    債權存在，聲請人為甲○○之債權人，自應屬利害關係人無
    疑。又被繼承人甲○○之繼承人，包括配偶李鄧碧慧，子
    女李敏禎、李科逸，兄弟姊妹李棋德、李棋福、郭李玉品、
    陳李玉珠、李玉盆、何李櫻花、李茂郎、李茂田等人，均已
    依法拋棄繼承，有上開拋棄繼承權卷宗附卷足憑；此外，復
    查無其他被繼承人甲○○之合法繼承人存在，則揆諸首揭法
    條之規定，被繼承人甲○○之遺產自應準用關於無人承認繼
    承之規定，而被繼承人甲○○之親屬會議並未於被繼承人死
    亡發生之日起1 個月內選定遺產管理人呈報本院，是聲請人
    基於利害關係人之地位，向本院聲請選任甲○○之遺產管理
    人，當屬有據。
  (三)本院審酌：被繼承人甲○○前揭現存之合法繼承人既均已
    依法拋棄繼承，本無義務就被繼承人甲○○之遺產再為管理
    ，且由渠等既已行使法律所賦予之拋棄繼承權，可知其等顯
    已不願再與被繼承人甲○○之遺產有何糾葛。況擔任遺產管
    理人，主要係彙整被繼承人之財產，踐行被繼承人債權、債
    務之確認，將債權人債權、債務作適法合理之分配，並於有
    繼承人承認繼承時或遺產分配後尚有剩餘時，將遺產移交繼
    承人或國庫，且須熟悉相關法律程序及具備耐心及熱心進行
    遺產處分之相關程序，否則尚有稅捐相關法令之罰責，實非
    被繼承人之一般親屬或其中受有高等教育之知識份子卻不具
    遺產管理相關知識之人必然可勝任；經本院自高雄律師公
    會願意擔任法院遺產管理人名單中隨機選取楊譜諺律師，以
    其專業知識乃有利於管理及處理被繼承人甲○○後續之遺產
    問題，爰選任楊譜諺律師為被繼承人甲○○之遺產管理人。
    另因本件被繼承人甲○○之全部繼承人拋棄繼承而「準用
    」無人承認繼承之規定，並非繼承人有無不明之情形，是民
    法第1178條第1 關於承認繼承之公示催告，即無準用之餘，
    附此敘明。
四、依非訟事件法第157 條，裁定如主文。
中    華    民    國    97    年    5     月    29    日
                  家事法庭法  官  邱泰錄
上為正本係照原本作成
如對本裁定抗告須於裁定送達後10日內向本院提出抗告狀
中    華    民    國    97    年    5     月    29    日
                          書記官  廖美玲


司法院資訊處製作；財團法人民間司法改革基金會備份。
